臺灣臺南地方法院刑事判決　
111年度簡上字第135號
上  訴  人  吳廣超
即  被  告          

上列上訴人即被告因違反毒品危害防制條例案件，對於本院中華
民國111年5月12日111年度簡字第1226號刑事簡易判決（偵查案
號：臺灣臺南地方檢察署111年度偵字第4021號）不服，提起上
訴，本院管轄之第二審合議庭判決如下：
    主  文
上訴駁回。
    事  實
一、吳廣超明知甲基安非他命、愷他命，係毒品危害防制條例所
    管制之第二、三級毒品，且為藥事法所稱之禁藥、偽藥，依
    法不得轉讓，仍基於轉讓第二、三級毒品暨禁藥、偽藥之犯
    意，於民國110年9月9日，在臺南市○區○○路0段000巷00號住
    處，無償轉讓少量含有甲基安非他命之咖啡包及愷他命與林
    秀宣施用。
二、案經臺南市政府警察局第一分局報告臺灣臺南地方檢察署檢
    察官偵查起訴。
    理  由
壹、證據能力之判斷：
    本判決所引用被告以外之人於審判外之言詞或書面陳述，經
    當事人同意作為證據使用，本院審酌該等證據作成時情況，
    並無違法或不當取證，亦無顯不可信或證明力過低，而均認
    為適當，依刑事訴訟法第159條之5規定，具證據能力；另本
    判決引用之非供述證據，均依法定程序取得，經合法調查程
    序，與待證事實間復具相當關聯性，無不得為證據情形，依
    刑事訴訟法第158條之4反面解釋，均有證據能力。
貳、犯罪事實之認定：
    上揭事實業據被告於本院審理時供承不諱，並經證人林秀宣
    於警詢中證述無償取得甲基安非他命、愷他命經過明確，且
    有臺南市政府警察局第一分局偵辦毒品危害防制條例案送驗
    尿液編號及年籍對照表(林秀宣)、法務部法醫研究所毒物化
    學鑑定書(法醫毒字第1106107367號)、臺南市政府衛生局濫
    用藥物尿液檢驗結果報告、高雄市立凱旋醫院濫用藥物成品
    檢驗鑑定書各件在卷，被告於本院審理時之自白與事實相符
    ，應堪採信。從而，被告轉讓禁藥、偽藥、第二、三級毒品
    之犯行，洵堪認定，應予依法論科。
參、論罪科刑：
一、按「甲基安非他命」為毒品危害防制條例第2條第2項第2款
    所列管之第二級毒品，且屬藥事法第22條第1項第1款所列之
    禁藥；愷他命為毒品危害防制條例第2條第2項第3款規定之
    第三級毒品，亦屬藥事法所稱之偽藥。被告明知甲基安非他
    命、愷他命分別為禁藥及偽藥而轉讓予他人，除成立毒品危
    害防制條例第8條第2項、第3項之轉讓第二級、第三級毒品
    罪外，亦構成藥事法第83條第1項之轉讓禁藥、偽藥罪，此
    屬同一犯罪行為同時有2種法律處罰之法條競合情形，應依
    「重法優於輕法」、「後法優於前法」等法理，擇一處斷；
    準此，藥事法第83條第1項轉讓禁藥、偽藥罪之法定本刑為
    「7年以下有期徒刑，得併科新臺幣5千萬元以下罰金」，較
    毒品危害防制條例第8條第2項、第3項轉讓第二級、第三級
    毒品罪之法定本刑「6月以上5年以下有期徒刑，得併科新臺
    幣70萬元以下罰金」、「3年以下有期徒刑，得併科新臺幣3
    0萬元以下罰金」均為重，是依前述「重法優於輕法」之法
    理，本件被告犯行，應優先適用藥事法第83條第1項之轉讓
    禁藥、偽藥罪論處（最高法院刑事大法庭109年度臺上大字
    第1089號裁定意旨參照）。又查本案尚無證據證明被告轉讓
    甲基安非他命之數量已達行政院頒訂之「轉讓毒品加重其刑
    之數量標準」第2條第1項第2款關於第二級毒品在淨重10公
    克以上之規定；或證明被告轉讓愷他命之數量已達行政院頒
    訂之「轉讓毒品加重其刑之數量標準」第2條第1項第3款關
    於第三級毒品在淨重20公克以上之規定，且其無償轉讓對象
    為成年人，亦無證據證明其為懷孕婦女，依前揭說明，被告
    轉讓甲基安非他命、愷他命之犯行，即無由依毒品危害防制
    條例第8條第6項規定加重其刑，而應優先適用藥事法第83條
    第1項規定處斷。
二、核被告所為，係犯藥事法第83條第1項轉讓禁藥罪及轉讓偽
    藥罪（經檢方於原審當庭更正罪名）。至被告轉讓前之持有
    行為，與其轉讓之行為，為實質上一罪之階段行為，其轉讓
    之高度行為既已適用藥事法加以處罰，則其為轉讓而持有甲
    基安非他命之低度行為，即不能再行割裂適用毒品危害防制
    條例之規定論處（最高法院82年度臺上字第4076、6613號判
    決參照），而藥事法對於持有禁藥、偽藥之行為未設有處罰
    規定，是就被告持有禁藥甲基安非他命之行為，不另處罰。
三、被告以一行為同時觸犯轉讓禁藥罪及轉讓偽藥罪，為想像競
    合犯，應依刑法第55條規定，從一重之轉讓禁藥罪處斷。
四、再按犯毒品危害防制條例第4條至第8條之罪於偵查及歷次審
    判中均自白者，減輕其刑，同條例第17條第2項定有明文。
    另按轉讓同屬禁藥之第二級毒品甲基安非他命（未達法定應
    加重其刑之一定數量）予成年人（非孕婦），經依法規競合
    之例，擇法定刑較重之藥事法第83條第1項轉讓禁藥罪論處
    ，被告於偵查及審判中均自白，仍應適用毒品危害防制條例
    第17條第2項之規定減輕其刑（最高法院109 年度臺上大字
    第4243號裁定意旨可資參照）。查被告就本案轉讓第二、三
    級毒品犯行，於偵查及本院審理時均自白犯罪，應依毒品危
    害防制條例第17條第2項規定，減輕其刑。
肆、維持原判決及駁回上訴之理由：　　
    原審以被告罪證明確，而援引刑事訴訟法第449條第1、3項
    、第454條第1項、第450條第1項，毒品危害防制條例第17條
    第2項，藥事法第83條第1 項，刑法第55條、第38條第1項等
    規定，並斟酌被告漠視法律禁令，恣意轉讓毒品，助長他人
    施用惡習，戕害國民身體健康及社會風氣，所為非是；惟念
    及其犯罪後坦承犯行之態度，兼衡其犯罪之動機、目的、手
    段、素行及轉讓禁、偽藥之數量，暨其智識程度、家庭生活
    經濟狀況等一切情狀，量處有期徒刑4月，並以扣案愷他命1
    包（驗後淨重1.135公克），既為供被告實行轉讓偽藥犯行
    所使用之目的物，且屬違禁物，不問屬於犯罪行為人與否，
    均應依刑法第38條第1項規定沒收之，另包裝前揭毒品咖啡
    包之包裝袋，因與其內含之違禁物，難以析離，且無析離之
    實益與必要，而宣告一併沒收之，其認事用法並無違誤，量
    刑亦無不當。被告雖提起上訴，主張原審量刑過重云云。惟
    按關於刑之量定及緩刑之宣告，係實體法上賦予法院得為自
    由裁量之事項，倘其未有逾越法律所規定之範圍，或濫用其
    權限，即不得任意指摘為違法，以為上訴之理由。又刑罰之
    量定，固屬法院自由裁量之職權行使，但仍應審酌刑法第57
    條所列各款事由及一切情狀，為酌量輕重之標準，並非漫無
    限制。在同一犯罪事實與情節，如別無其他加重或減輕之原
    因，下級審量定之刑，亦無過重或失輕之不當情形，則上級
    審法院對下級審法院之職權行使，原則上應予尊重（最高法
    院72年度台上字第6696號、75年度台上字第7033號、85年度
    台上字第2446號、100年度台上字第6943號判決意旨參照）
    。本件原審判決斟酌全案情節，量刑並無濫用自由裁量之權
    限或顯然出入之情事，且無何科罰與罪責不相當之瑕疵可指
    ，依前揭說明，本院即應予尊重，尚難逕認原審之刑罰裁量
    有何失當之情事，且本院審酌前述各項因素綜合判斷，亦認
    原審判決並無不當。從而，本件上訴並無理由，當無可採，
    應予駁回。
據上論斷，應依刑事訴訟法第455條之1第1項、第3項、第364條
、第368條，判決如主文。
本案經檢察官盧駿道到庭執行職務
中　　華　　民　　國　　111 　年　　9 　　月　　8 　　日
                  刑事第九庭  審判長  法　官　卓穎毓 
                                      法  官  莊玉熙
                                      法  官  李俊彬 
以上正本證明與原本無異。
不得上訴。
　　　　　　　　　　　　　　　　　　　書記官  黃郁淇
中　　華　　民　　國　　111 　年　　9 　　月　　8 　　日